【裁判字號】    90,交聲再,168
【裁判日期】    900831
【裁判案由】    過失致死
【裁判全文】
臺灣高等法院臺南分院刑事裁定           九十年度交聲再字第一六八號       Ｃ
      聲  請  人
      即受判決人  甲  ○  ○
      選任辯護人  紀  錦  隆
右列聲請人因過失致死案件，對於最高法院九十年度臺上字第三八五八號中華民國九
十年六月二十一日第三審確定判決（本院九十年度交上訴字第四○號、臺灣臺南地方
法院八十九年度交訴字第二二號、臺灣臺南地方法院檢察署起訴案號：八十八年度偵
字第一五○七二號、併辦案號：八十九年度偵字第三五一三號）聲請再審，本院裁定
如左：
      主      文
再審之聲請駁回。
      理      由
一、聲請再審意旨略以：（一）確定判決認定之事實，係聲請人卲紹維於民國八十八
    年十一月二十六日下午二時五分，駕駛ＸＲ—六四七號貨櫃車，途經臺南縣歸仁
    鄉看東村五六之二號前左轉入村內道路時，竟貿然左轉，未注意保持聯結車與右
    側間車輛之安全間隔，致車後右側部分擦撞已完成右轉在前行駛但侵入快車道之
    被害人紀五山機車，因認聲請人應負過失致死罪責。惟聲請人自警訊時起即堅稱
    已完成左轉程序，亦即全部車身已左轉進入道路直行，卻發現被害人紀五山機車
    侵入快車道向貨櫃車右後輪接近，馬上將方向盤向左閃避，惟仍發生本件事故。
    又事實真相究如原確定判決所稱被害人紀五山機車已先右轉完成，才遭其後左轉
    完成之聲請人貨櫃車右後輪擦撞？或如聲請人所稱貨櫃車已左轉完成進入鄉道，
    車身已回正，完全進入快車道，其後被害人紀五山機車才右轉完成並侵入快車道
    偏向貨櫃車行駛致二車擦撞？又無論何者，均呈現被害人紀五山機車於右轉完成
    時本身侵入快車道主動擦撞貨櫃車之事實（因現場圖顯示機車刮地痕在快車道接
    近慢車道附近，且機車即跌倒在右後輪一公尺處，且向左倒向貨櫃車方向），而
    非貨櫃車「未保持安全間隔」主動去擦撞機車，因若係如此，機車遭貨櫃車右後
    輪碰撞後，必會向右傾倒，且應會滑倒至路邊，而不會緊靠貨櫃車。於此，即產
    生一個重大疑點即為何被害人紀五山之機車會侵入快車道主動擦撞貨櫃車右後輪
    ？因若不侵入快車道，在慢車道行駛，則無論聲請人之車係較被害人紀五山機車
    先或後左轉，因車身已回正在快車道上，依經驗法則二車百分之百不可能相撞。
    因此本件造成被害人紀五山機車侵入快車道主動擦撞貨櫃車右後輪之因素，應係
    何人應負過失責任之重點。於此即有二種可能：被害人紀五山不遵交通安全規則
    ，任意駛入快車道？或有其他物體阻礙在交叉（岔）路口之慢車道，致被害人紀
    五山不得不偏左騎入快車道致擦撞貨櫃車？第一種可能性較小，因案發地點係歸
    仁鄉郊區，人車不多，機車若無特殊因素，沒有必要侵入快車道。從而主要肇事
    因素即阻礙在交叉（岔）路口逆向停在慢車道之物體Ｙ８—８６２２自小客車。
    亦即該車車主任意違規逆向停放汽車於交叉（岔）路口附近慢車道上（違反道路
    交通安全規則第一百十一條第二款「交叉（岔）路口十公尺內不得臨時停車」及
    一百十二條第九款「顯有妨害他車通行之處所，不得停車」），致被害人紀五山
    機車右轉時發現該汽車占用慢車道（依警卷現場圖，慢車道寬二點五公尺，被該
    汽車占用，以小汽車車寬一點七公尺左右，剩餘慢車道只有零點八公尺），為了
    閃避汽車當然必須侵入快車道騎乘，也因此才會偏左行駛而主動擦撞在快車道直
    行之貨櫃車。而上開Ｙ８—８６２２自小客車逆向占用慢車道之證據，不但於卷
    內警方所附現場相片已顯示出來，於卷內臺南區車輛行車事故鑑定意見書第五點
    肇事分析（三）已載明「Ｙ８—８６２２號小客車，行經設有行車管制號誌肇事
    路口，路口違規停車，致使機車與半聯結車發生撞及」。另鑑定意見第二點亦載
    明「紀玉（五）山駕駛輕機車，未遵行車道行駛，與Ｙ８—８６２２號小客車，
    路口違規停車，同為肇事次因」。且第一審法院亦於八十九年四月十二日函請交
    通部公路局嘉義區監理所台南監理站提供Ｙ８—８６２２號自小客車車籍資料，
    經該站以八十九年四月十七日（八九）嘉監南字八九○四六二一號函覆第一審法
    院，車主即係警卷證人即於交叉（岔）路口擺設熊貓檳榔攤之負責人郭碧紛（五
    十八年十月三十一日生，Ｚ000000000，住臺南縣關廟鄉南花村南花三
    八—二四號），亦即郭碧紛經營熊貓檳榔攤，為圖一己之方便，竟將小汽車逆向
    停放於檳榔攤旁，然該路段正好位於看東村中山路四段與鄉○道路交叉（岔）路
    口，汽車停於慢車道上，將導致右轉機車因慢車道遭占用，而必須改道至快車道
    行駛，也因此才肇致被害人紀五山機車因改至快車道騎乘而擦撞貨櫃車右後輪。
    依上述，郭碧紛違規停車才係肇事主因（聲請人不認同鑑定意見所稱其係次因之
    說法），而此違規停車之證據於事實審法院判決前已經存在甚明。然偏（遍）觀
    全卷及判決書，法官均未就此點加以調查、審理、認定，以判斷此項證據對聲請
    人究應否負過失責任之影響程度。（二）原判決係認定聲請人未保持安全間隔，
    主動去撞及已右轉完成在前行駛但侵入快車道之被害人紀五山機車，因認聲請人
    為肇事主因（即約百分之七十之過失），處有期徒刑二年。惟如上所述，應負肇
    事責任者，應係Ｙ８—８６２２號車主郭碧紛，亦即由於其占用交叉（岔）路口
    慢車道並逆向停車，致被害人紀五山機車必須閃避而騎入快車道，並偏左主動撞
    上聲請人貨櫃車右後輪。就已完成左轉且全部車身已進入快車道之聲請人而言，
    為閃避被害人紀五山機車，已採取必要安全措旋即向左行駛。因此綜觀全部過程
    ，若將前開發現之新證據加以審酌，受判決人實不應負過失致死罪責而應判決無
    罪。退萬步言，縱認仍有罪，至少Ｙ８—８６２２號車主應負肇事主因，聲請人
    只有肇事次因。以原判決所認定被害人紀五山亦有過失，且聲請人願誠意賠償新
    台幣四百萬元而言，聲請人亦應受輕於原判決所處有期徒刑二年之判決，爰依刑
    事訴訟法第四百二十條第一項第六款規定聲請再審云云。
二、按刑事訴訟法第四百二十條第一項第六款所謂發現確實之新證據，固非以絕對不
    須經過調查程序為條件，但必須該項證據，事實審法院於判決前因未經發見，不
    及調查斟酌，至其後始行發見且須可認為確實足以動搖原確定判決而為受判決人
    有利之判決者而言，若判決前已經當事人提出或聲請調查之證據，經原法院捨棄
    不採或顯然不足以動搖原確定判決所憑證據者，即非該款所謂發見確實之新證據
    ，不得據為再審聲請之原因，又受判決人因對有利之主張為原審所不採，事後提
    出證明，以圖證實在原審前所為有利之主張為真實，據以聲請再審，該項證據既
    非判決後所發見，亦難憑以聲請再審，有最高法院二十八年抗字第八號及五十年
    台抗字第一○四號判例可資參照。
三、按事實之認定，證據之取捨及證據證明力之判斷，乃事實審法院之職權，茍無違
    反經驗法則及論理法則，自難指為違法。經查，聲請人即受判決人甲○○係受僱
    於柏旭交通企業股份有限公司，擔任駕駛貨櫃車之司機，為從事駕駛業務之人，
    於民國八十八年十一月二十六日下午二時五分許，駕駛車牌號碼ＸＲ─六四七號
    貨櫃車，沿臺南縣歸仁鄉○○路由東往西方向行駛，拖運貨櫃欲前往高雄碼頭，
    途經臺南縣歸仁鄉看東村五六之二號前左轉入該村內道路時，本應注意汽車行駛
    時，駕駛人應注意二車併行之間隔，並隨時採取必要之安全措施，而依當時天候
    晴朗、日照光線充足，視距良好、道路無障礙等情形，並無不能注意之情事，竟
    疏於注意及此，於左轉未注意保持其聯結車與右側間車輛之安全間隔，採取安全
    措施，致其貨櫃車左轉進入車道時，車後右後側部分擦撞已完成右轉在前行駛之
    由被害人紀五山所騎乘搭載被害人紀林麗之車牌號碼ＶＧＮ─二三一號機車左側
    ，該機車因而向左側傾倒，被害人紀五山及紀林麗雙雙倒地，被害人紀林麗腰、
    腹部遭前開貨櫃車之右後車輪輾過，致被害人紀林麗當場死亡；被害人紀五山則
    受有頭部外傷、顱內出血、胸部挫傷、左側鎖骨骨折及身體多處擦傷，經送醫急
    救後，延至八十九年二月二十五日亦因傷重不治死亡，聲請人係犯刑法第二百七
    十六條第二項之業務過失致死之事實，原確定判決即最高法院九十年度臺上字第
    三八五八號判決，其最後事實審法院之確定判決即本院九十年度交上訴字第四
    ○號判決，本院原審即本院九十年度交上訴字第四○號審理時綜合調查證據之結
    果，以本件車禍發生係聲請人駕駛貨櫃車左轉，其車頭部分已進入主車道，而車
    後右後側部分擦撞已完成右轉違規在前行駛於快車道之被害人紀五山機車（輕機
    車），因認第一審判決認定聲請人貿然左轉時，其貨櫃車駛入車道，右後側擦撞
    右轉之被害人紀五山機車肇事，即有未洽，而改判有期徒刑二年，已詳敘認定犯
    罪事實之依據及憑以認定之理由，並對聲請人否認犯罪之辯詞，如何不足採信，
    均已依據卷內資料予以指駁及說明，有本院九十年度交上訴字第四○號判決及臺
    灣臺南地方法院九十年度交訴字第二二號判決各一份附於本院卷可按。聲請人上
    述再審理由，或為對原確定判決認定事實之爭辯，或為對原確定判決採證認事職
    權之行使，任意指摘，或為聲請人因對有利之主張為原確定判決所不採，事後提
    出證明，以圖證實在本院前審所為有利之主張為真實等情，揆諸前開說明，均非
    確實之新證據，核與刑事訴訟法第四百二十條第一項第第六款之再審要件不合，
    其聲請難認為有理由，應予駁回。
四、據上論斷，應依刑事訴訟法第四百二十六條第三項、第四百三十四條第一項，裁
    定如主文。
中    華    民    國      九十      年      八      月      三十一      日
                                  臺灣高等法院臺南分院刑事第二庭
                                      審判長法官  陳    清    溪
                                            法官  林    永    茂
                                            法官  蘇    重    信
右正本證明與原本無異。
不得抗告。
                                      法院書記官  嚴    巧    花
中    華    民    國      九十      年      九      月      三          日


司法院資訊處製作；財團法人民間司法改革基金會備份。
